【裁判字號】    97,家抗,3
【裁判日期】    970317
【裁判案由】    訴訟救助
【裁判全文】
臺灣高等法院臺中分院民事裁定  97年度家抗字第3號
抗  告  人  丙○○
送達代收人  乙○○
相  對  人  甲○○○Ｊｏｓｅ.
                      ）
                    送達代收.
上列抗告人因與相對人間訴訟救助事件，對於中華民國97年1月7
日臺灣臺中地方法院97年度家救字第1號所為裁定提起抗告，本
院裁定如下：
      主  文
抗告駁回。
抗告訴訟費用由抗告人負擔。
      理  由
一、抗告意旨略以：(1)相對人於民國（下同）九十六年十二月二
    十日向原審法院具狀對抗告人提起離婚反訴，顯無勝訴之望
    ：抗告人於九十六年五月三十一日即對相對人提起離婚之訴
    ，經原審法院以九十六年度婚字第九０二號審理在案。抗告
    人主張相對人自九十一、九十二年間，即以照顧孩子為由，
    拒絕與抗告人同眠，且與數名菲律賓男子交往，係屬民法第
    一千零五十二條第二項規定之難以維持婚姻之重大事由，並
    提出錄音譯文、證人姜佩吟、張世諭之證詞，因而兩造婚姻
    已有嚴重破綻，是抗告人提起上開離婚之訟，於法自屬有據
    ，從而相對人對抗告人提起離婚反訴，應為無理由，自顯無
    勝訴之望。(2)相對人居留證已於九十六年五月三十一日逾期
    ，則相對人既無合法居留權，依法律扶助法第十五條之規定
    ，自不得申請法律扶助，原審法院未注意及此，遽准訴訟救
    助，自屬違法等語。
二、按當事人無資力支出訴訟費用者，法院應依聲請，以裁定准
    予訴訟救助。但顯無勝訴之望者，不在此限，民事訴訟法第
    一百零七條第一項定有明文。又民事訴訟法第一百零七條所
    謂顯無勝訴之望者，係指聲請訴訟救助之當事人所提起之訴
    或上訴依其主張之事實於法律上本無獲得勝訴之望；或其起
    訴或上訴為不合法之情形而言，若尚須經法院調查辯論後，
    始能知悉其勝負之結果者，不得謂為顯無勝訴之望（最高法
    院七十五年度台抗字第二二七號裁定意旨參照）。本件抗告
    人主張相對人自九十一、九十二年間，即以照顧孩子為由，
    拒絕與抗告人同眠，且與數名菲律賓男子交往，係屬民法第
    一千零五十二條第二項之難以維持婚姻之重大事由，而提起
    離婚之訴，且屬有理由，因而相對提起離婚反訴，自屬顯無
    勝訴之望等語，查反訴制度係為使被告對於原告之訴得與原
    告對於被告之訴，合併其程序，藉以節時省費，並防止裁判
    之牴觸而設（最高法院六十九年度台抗字第三六六號裁定意
    旨參照），從而相對人對抗告人所提之離婚反訴，與抗告人
    所提離婚本訴，本係各自獨立之訴訟，合併其程序，無非係
    為訴訟經濟，並防止裁判牴觸，是法院對相對人所提之離婚
    反訴，是否有理由，法院自應就相對人所主張之事實，詳為
    調查、辯論後，始能知悉其勝負之結果，是依上開說明，尚
    不得謂為顯無勝訴之望，從而抗告人主張伊已向法院提起離
    婚本訴，相對人就此提起離婚反訴，自屬顯無勝訴之望等語
    ，委不足取。
三、再按，無資力者，得申請法律扶助。上開規定，於合法居住
    台灣地區之人民均適用之。又經分會准予法律扶助之無資力
    者，其於訴訟程序中，向法院聲請訴訟救助時，應准予訴訟
    救助。但另有不符法律扶助事實之證明者，不在此限，法律
    扶助法第十三條、第十五條及第六十二條分別定有明文。查
    相對人於九十六年十月十九日向財團法人法律扶助基金會臺
    中分會申請法律扶助時，除釋明無資力者外，並提出菲律賓
    駐台經濟文化辦事處所核發之旅行護照，期間自九十六年十
    月十八日至九十六年十一月十八日止，此有案件概述單、旅
    行護照及審查決定通知書各一份附卷可稽（見本院卷第一五
    一至一五三頁、原審卷第三頁）。為此，相對人於九十六年
    十月二十四日向財團法人法律扶助基金會臺中分會申請法律
    扶助時既屬合法居留於台灣地區，從而，財團法人法律扶助
    基金會臺中分會依上開規定准其申請法律扶助，難謂有何違
    誤，縱事後相對人未合法居留台灣地區，自不受影響，是抗
    告人主張相對人居留證已於九十六年五月三十一日逾期，則
    相對人既無合法居留權，依法律扶助法第十五條之規定，自
    不得申請法律扶助云云，難謂可採。
四、綜上所陳，抗告人主張渠已向法院提起離婚本訴，相對人就
    此提起離婚反訴，自屬顯無勝訴之望，及相對人居留證業已
    逾期，自非合法居留等語，均無理由，是原審法院准予相對
    人訴訟救助，於法有據，抗告人仍執陳詞，提起抗告，不能
    謂有理由，應駁回其抗告。
五、據上論結，本件抗告為無理由，依民事訴訟法第四百九十五
    條之一第一項、第四百四十九條第一項、第九十五條、第七
    十八條，裁定如主文。
中    華    民    國    97    年    3     月    17    日
                  民事第六庭    審判長法  官  袁再興
                                      法  官  吳惠郁
                                      法  官  盧江陽
以上正本係照原本作成。
抗告人得再抗告。
再為抗告應以適用法規顯有錯誤為理由，並經本院之許可，該許
可以原裁定所涉及之法律見解具有原則上之重要性者為限。
如提起再抗告者應於裁定送達後10日內向本院提出抗告理由狀（
須按照他造人數附具繕本）並繳納抗告裁判費新臺幣1,000元，
同時委任律師或具有律師資格之關係人為代理人。
                                      書記官  陳玫伶
中    華    民    國    97    年    3     月    17    日
                                                      Ｍ


司法院資訊處製作；財團法人民間司法改革基金會備份。
